【裁判字號】    94,上訴,324
【裁判日期】    950727
【裁判案由】    貪污治罪條例
【裁判全文】
臺灣高等法院高雄分院刑事判決         94年度上訴字第324號
上  訴  人  臺灣屏東地方法院檢察署檢察官
上  訴  人
即  被  告  酉○○
                    （另案在臺灣高雄第二監獄執行中）
指定辯護人  本院公設辯護人  丁○○
上  訴  人
即  被  告  庚○○
選任辯護人  林維毅  律師
上  訴  人
即  被  告  辰○○
選任辯護人  蔡淑媛  律師
            陳意青  律師
上  訴  人
即  被  告  申○○
選任辯護人  吳艾黎  律師
            陳旻沂  律師
上  訴  人
即  被  告  壬○○
選任辯護人  劉家榮  律師
            蘇精哲  律師
            洪世崇  律師
上  訴  人
即  被  告  卯○○
                      號
選任辯護人  賴玉山  律師
            林樹根  律師
            邱麗妃  律師
上  訴  人
即  被  告  己○○
上  訴  人
即  被  告  未○○
前列  二人
選任辯護人  黃順天  律師
被      告  辛○○
指定辯護人  本院公設辯護人  丁○○
上列上訴人因被告貪污治罪條例案件，不服臺灣屏東地方法院92
年度訴字第816 號中華民國93年8 月6 日第一審判決（起訴案號
：臺灣屏東地方法院檢察署92年度偵字第5346號），提起上訴，
本院判決如下：
    主  文
原判決關於辰○○部分、酉○○有罪部分、庚○○部分、申○○
有罪部分、壬○○有罪部分、卯○○、己○○、未○○、辛○○
部分均撤銷。
辰○○結夥三人以上，意圖為自己不法之所有，以強暴、脅迫至
使不能抗拒，而使他人交付財物，處有期徒刑柒年肆月。又共同
意圖為自己不法之所有，以恐嚇使人將本人之物交付，累犯，處
有期徒刑參年。應執行有期徒刑拾年貳月。
酉○○結夥三人以上，意圖為自己不法之所有，以強暴、脅迫至
使不能抗拒，而使他人交付財物，累犯，處有期徒刑柒年貳月。
又共同意圖為自己不法之所有，以恐嚇使人將本人之物交付，累
犯，處有期徒刑拾月，應執行有期徒刑柒年拾月。
庚○○共同意圖為自己不法之所有，以恐嚇使人將本人之物交付
，處有期徒刑參年。
申○○結夥三人以上，意圖為自己不法之所有，以強暴、脅迫至
使不能抗拒，而使他人交付財物，處有期徒刑柒年肆月。又共同
連續非依據法令從事公務之人員，亦非受公務機關委託承辦公務
之人，對於依據法令從事公務之人員，關於違背職務之行為交付
賄賂，處有期徒刑柒月，褫奪公權壹年。應執行有期徒刑柒年玖
月，褫奪公權壹年。
卯○○連續依據法令從事公務之人員，對於違背職務之行為，收
受賄賂，處有期徒刑柒年陸月，褫奪公權伍年，所得財物新臺幣
柒萬元，應予追繳沒收，如全部或一部無法追繳時，以其財產抵
償之。
壬○○共同連續非依據法令從事公務之人員，亦非受公務機關委
託承辦公務之人，對於依據法令從事公務之人員，關於違背職務
之行為交付賄賂，處有期徒刑柒月，褫奪公權壹年。
未○○、己○○、辛○○共同意圖為自己不法之所有，以恐嚇使
人將本人之物交付，未○○處有期徒刑壹年陸月、己○○處有期
徒刑壹年、辛○○處有期徒刑貳年。
     事  實
一、酉○○前因妨害公務罪，經台灣屏東地方法院判處有期徒刑
    5 月，於民國88年4 月17日執行完畢，猶不知謹言慎行。緣
    辰○○、子○○（綽號黑雲，未經起訴）於91年間，獲悉丙○○從落網於大陸之毒梟黃上豐手中取得美金6 萬元，因認
    丙○○私吞該6 萬元美金，2 人竟與申○○、王陸柒（綽號
    切仔，已死亡，經原審判決公訴不受理確定在案）、丑○○
    、陳奉孝（綽號小胖，後2 人未經起訴）基於意圖為自己不
    法所有之共同犯意聯絡，由子○○指示申○○於91年9 月23
    日22時30分許，打電話向丙○○佯稱委託催討之債務業已收
    回，並邀丙○○至子○○住處取回，誘使丙○○至子○○位
    於屏東縣里港鄉○○街36號住處。約半小時後，丙○○到達
    現場時，即先由辰○○、申○○及王陸柒聯手毆打丙○○，
    再由子○○對之恫嚇稱：不把錢交出來就去找閰羅王報到等
    語，因丙○○仍否認將錢私吞，辰○○、申○○、丑○○、
    王陸柒、陳奉孝等人在子○○示意下，由王陸柒將丙○○雙
    手強上手銬，再分乘2 輛車強押丙○○至屏東縣里港鄉里嶺
    大橋下某處養蝦場，將之拖下車，先由辰○○等人或持木棍
    （未扣案）毆擊丙○○小腿，或徒手毆打頭部及以腳踹踢腹
    部，再由辰○○恫稱：不把錢拿出來就要把你打掉等語，以
    此強暴、脅迫方式，致使丙○○不能抗拒，而答應籌錢交付
    6 萬元美金。辰○○等人旋將丙○○載回子○○家中，詎辰
    ○○、申○○及王陸柒見丙○○簽發本票時稍有遲疑，3 人
    遂又出拳毆打丙○○，已無法抗拒之丙○○乃依子○○、辰
    ○○之指示，簽發每張面額各新臺幣1 百萬元、到期日依序
    為91年8 月1 日起至同年月8 日止之本票8 張，嗣酉○○亦
    至子○○住處欲向其收取賭博賽鴿之款項新台幣30萬元，適
    見受傷之丙○○遭2 、3 名不詳姓名之人帶進子○○住處，
    並向子○○下跪，子○○即指示酉○○於翌日前去屏東縣里
    港鄉○○村○○段30號工寮，搭載丙○○外出籌錢。而子○○、辰○○取得上開本票後，當晚即責令王陸柒、丑○○及
    陳奉孝3 人，將丙○○銬上手銬強行載至王陸柒位於高雄縣
    六龜鄉尾庄75號住處予以監禁。翌日上午，丑○○、陳奉孝
    再將丙○○載至屏東縣里港鄉○○村○○段30號工寮，到達
    時，子○○、辰○○、申○○、酉○○、鍾明鴻（未有證據
    證明鍾明鴻有犯意聯絡及行為分擔，業經原審判處無罪確定
    在案）、綽號「阿龍」與另一不詳姓名之成年男子均已在場
    ，辰○○先向丙○○恫嚇稱：今日籌不到錢就要給你死等語
    ，再將丙○○交予酉○○、「阿龍」及另一不詳姓名之成年
    男子帶出籌錢，酉○○、「阿龍」及該不詳姓名之成年男子
    ，明知子○○、辰○○等人夥眾以強暴、脅迫丙○○交付6
    萬元美金，並無正當理由，且依當時情況丙○○已無法抗拒
    ，竟仍基於共同犯意之聯絡，由「阿龍」開車，丙○○坐後
    座中間，酉○○及該不詳姓名男子則分坐後座左右，前往屏
    東縣佳冬鄉向林祖豐借款1 百萬元應急，因林祖豐未答應，
    丙○○遂表示要回高雄縣美濃鎮吉和里吉園養老院斜對面之
    老家取出土地所有權狀辦理抵押借款，酉○○等人即駕車搭
    載丙○○前往該址，惟丙○○入屋後，即自後門趁隙脫逃。
    嗣經警於92年11月25日持搜索票至辰○○位於高雄縣美濃鎮
    ○○街20號住處，查扣子○○強盜所得交由辰○○保管由丙○○簽發之上開本票8 紙。
二、酉○○在丙○○逃脫後，心有未甘，又另起犯意，夥同鍾明
    鴻，共同基於意圖為自己不法所有之犯意聯絡，於91年10月
    間，前後2 、3 次前往丙○○位於屏東市海豐里海豐8 號住
    處，接續向丙○○之妻戊○○○表示丙○○在外欠債未還，
    又避不見面，應由戊○○○負責等語，戊○○○聞後表示不
    知丙○○欠債一事，請酉○○等人找丙○○處理，詎酉○○
    即以兇惡語氣向戊○○○嚇稱須給付50萬元，否則抓到丙○○要將其殺死，並讓其家人不得安寧等語，使戊○○○心生
    畏懼，允諾付款30萬元，並先後於91年10月、11月、12月，
    分3 次，每次10萬元，將錢交付予酉○○、鍾明鴻。
三、辰○○曾於81年間，因傷害致死案件，經台灣台北地方法院
    判處有期徒刑7 年2 月確定在案，於88年5 月13日縮刑假釋
    出監，並於91年10月29日假釋期滿，視為執行完畢，猶不知
    悔改。緣辛○○於92年1 月2 日凌晨1 時許接獲友人未○○
    來電，告知其所經營之新豪唱卡拉ＯＫ店遭人放火，放火之
    人為公務員，有意賠償50萬元，委請辛○○找人處理，辛○○因認識竹聯幫派份子辰○○，遂於同日1 時44分許去電辰
    ○○告以：友人所經營位於臺北縣土城市○○路49巷6 號新
    豪唱卡拉ＯＫ店遭人縱火未遂，肇事者巳○○為即將退休之
    公務員，並表示如店家不報案，願給付50萬元等語後，委其
    代為處理，辰○○聞訊後，遂趨車前往該卡拉ＯＫ店與該店
    股東未○○、經理己○○商討如何索賠，並於同日3 時9 分
    許，另電請服務於臺北縣警察局土城分局廣福派出所之友人
    庚○○警員來店。庚○○因與辰○○私交甚篤，遂立即前往
    了解。同日4 時許，辰○○、庚○○、辛○○、未○○、己○○等人，明知巳○○在新豪唱卡拉ＯＫ店門口點燃之火，
    並未延燒其其他物品，造成店內任何損失，竟共同意圖為自
    己不法之所有，利用巳○○為即將退休之公務員，為免擴大
    事端，影響其領取退休金之權利而急欲花錢消災之心態，竟
    於同日8 時30分許，先由庚○○依辰○○指示撥打巳○○之
    行動電話，自稱為土城分局清水派出所警員（因該店為土城
    分局清水派出所管轄），並表示有人檢舉巳○○在卡拉ＯＫ
    店縱火，請巳○○前來清水派出所等語，之後隨即撥打電話
    回報辰○○表示巳○○接獲電話後很緊張，急著找老闆解決
    等語。而巳○○接獲電話後，果立即電約己○○於同日9 時
    許到店內解決該事端。巳○○到達後，未○○佯稱辰○○為
    該店大股東，並詢問巳○○此事應如何解決，巳○○以店內
    無何損失，僅願賠償10萬元，旋為未○○所拒，並大聲嚇斥
    應賠償1 百萬元，辰○○見狀即走出店外打電話予庚○○商
    討如何達到恐嚇目的，返回店內後向巳○○表示：「此案有
    2 個警察在處理，1 個警察幫你講話，說你是退休公務員，
    不要為難你，另1 個警察要升官發財，倘要擺平此案，須給
    此2 位警察1 百萬元」等語，使巳○○心生畏懼，恐警方偵
    辦而影響退休金之請領，因而同意給付1 百萬元現款，辰○○則委請辛○○外出購買紙張，再由巳○○簽立同意給付1
    百萬元之字據予辰○○，惟辰○○表示全部賠償金額應為15
    0 萬元，因1 百萬元係擺平警察，另外50萬元才是賠償店家
    ，巳○○不得不在字據上再添加「50」二字，辰○○則化名
    「劉明志」簽收。稍後11時許，巳○○攜帶籌得之30萬元現
    金至卡拉ＯＫ店，欲交予辰○○，適辰○○不在該處，未○○即委請在店內之辛○○撥打電話聯絡辰○○，辰○○隨即
    趕往店內向巳○○收取30萬元。當日16時許，巳○○又籌得
    70萬元，乃連同委請代書書立之和解書攜至該店內當面交予
    辰○○，辰○○將70萬元收下，和解書則交予未○○，惟未
    ○○不同意在和解書上記載150 萬元金額，巳○○即再外出
    委請代書另立1 份未記載金額之和解書，交由未○○簽名，
    辰○○則取出2 紙本票，強令巳○○簽發面額分別為20萬元
    及30萬元，到期日分別為92年1 月4 日及同年1 月6 日之本
    票2 張，並將巳○○簽發完成之2 張本票交予未○○，未○○再轉交予己○○。翌日，巳○○先委託綽號「阿鴻」之友
    人支付20萬元予己○○換回同額本票1 張，惟30萬元之本票
    屆期後，巳○○已無力付款，未○○及己○○乃多次撥打電
    話予巳○○，嚇稱倘不付款，將拿錄影帶至巳○○辦公室播
    放等語，致巳○○不得不四處張羅，巳○○之妻子及女婿邱
    經堯見狀，乃於92年1 月20日籌得20萬元予己○○換回面額
    30萬元本票1 紙，並由未○○、己○○出具切結書1 紙。總
    共巳○○支付140 萬元，其中1 百萬元由辰○○1 人獨得，
    40萬元歸未○○及己○○取得，嗣因檢警偵辦辰○○違反組
    織犯罪條例案件時，自監聽辰○○所使用之0000000000號行
    動電話92年1 月2 日之通話紀錄中，發現辰○○與辛○○、
    庚○○有關於本件之對話，始悉上情。
四、卯○○於92年間擔任高雄縣美濃鎮戶政事務所之戶政課員，
    職掌該鎮戶籍登記及門牌編定等業務，係依法令從事公務之
    人員。壬○○為「忠鷹應收帳款管理有限公司」（下稱忠鷹
    公司）之負責人，專門代人催討帳款，鄭俊仁受僱於忠鷹公
    司負責催收債務，申○○則為卯○○國小同學，壬○○之友
    人，渠3 人均非依據法令從事公務之人員，亦非受公務機關
    委託承辦公務之人。緣壬○○經營之忠鷹公司苦於受託收帳
    之債務人住居所不定，行蹤難覓，催討困難，為順利討得債
    務，乃於92年3 、4 月間某日，與申○○共同基於向卯○○
    行賄之概括犯意聯絡，先由申○○居間介紹壬○○認識卯○○，再於同年7 月間某日，推由申○○出面與卯○○期約以
    每月2 萬元之代價，委由卯○○代壬○○查詢債務人之戶籍
    資料及異動情形，詎卯○○明知個人戶籍資料屬國防以外應
    秘密之文書，僅限於本人或利害關係人始得申請閱覽，如係
    利害關係人申請閱覽，須具備相關證明文件，而壬○○並未
    備妥證明文件，仍基於對違背職務行為收賄及洩漏國防以外
    秘密之概括犯意，由壬○○自當月起，委由知情之忠鷹公司
    員工鄭俊仁攜帶以藍筆填寫待查之債務人姓名、身分證字號
    及住址之便條紙，至美濃戶政事務所交付予卯○○，卯○○
    再操作職務上所掌管之公務電腦，循全國戶政電腦連線系統
    查詢委託查詢之債務人戶籍資料，違反公務機關對個人戶籍
    資料之利用（卯○○涉犯刑法第318 條之1 之洩漏利用電腦
    設備而知悉之秘密罪及違反電腦處理個人資料保護法第8條
    之規定，應依同法第33條規定處斷之意圖營利，違反公務機
    關對個人資料之利用罪，及壬○○、申○○涉犯電腦處理個
    人資料保護法第23條之規定，應依同法第33條規定處斷之意
    圖營利，違反非公務機關對個人資料之利用罪，均未據告訴
    ），卯○○再將查得之債務人戶籍資料，以紅筆書寫記載在
    鄭俊仁先前所交付便條紙之空白處，交由鄭俊仁攜回供壬○○討債之用，而連續洩漏吳偉德、黃瑞興、陳寶郎、蘇進益
    、李金發、洪志毅、黃興旺、林正憲、陳昆士、江永扶、黃
    春美、簡明鴻、李明宗、詹緯正、陳雲渺、廖奈美、林鎮、
    陳克舟、鄺仁杰、溫美英、陳智能、陳清德、蕭克忠、洪琮
    翔、魏明進、王陳罔望、陳日泰、劉富儀、張蘇英、陳水寶
    、謝榮堂、林進德、廖美惠（下稱吳偉德等33人）等人之戶
    籍資料。並由鄭俊仁先後於92年7 月、8 月、9 月初各攜帶
    2 萬元，及於10月初攜帶1 萬元，至卯○○位於高雄縣美濃
    住處外等地，當面交付現金予卯○○。迄至92年10月29日10
    時10分許，為警在美濃戶政事務所卯○○辦公桌抽屜內搜索
    查獲載有潘秋英、劉秉善、劉玉英、陳曉萍、顏桂森等人戶
    籍資料之便條紙。總計卯○○先後為壬○○查詢戶籍資料約
    33筆，收受賄款金額計7 萬元。
五、案經臺灣高等法院高雄分院檢察署發交暨高雄縣政府警察局
    、臺南憲兵隊、法務部調查局高雄縣調查站移送臺灣屏東地
    方法院檢察署檢察官偵查起訴暨移送併辦。
     理  由
壹、被告辰○○、酉○○、申○○強盜取財部分：
一、程序方面：
(一)、證人即被害人丙○○91年10月5 日警詢陳述、證人王陸柒92
    年11月21日警詢陳述之證據能力：
    按被告以外之人於審判中，有死亡、身心障礙致記憶喪失或
    無法陳述者、滯留國外或所在不明而無法傳喚或傳喚不到、
    到庭後無正當理由拒絕陳述之情形者，其於檢察事務官、司
    法警察官或司法警察調查中所為之陳述，經證明具有可信之
    特別情況，且為證明犯罪事實之存否所必要者，得為證據，
    刑事訴訟法第159 條之3 定有明文。查本件證人即被害人丙○○曾於91年10月5 日在警詢為陳述、證人王陸柒曾於92年
    11月21日在警詢為陳述，惟證人丙○○經本院傳喚作證並未
    到庭，經拘提又因已多年未返家而無著，此有個人基本資料
    查詢結果、送達證書及報告書在卷可稽（附於本院卷(二)）；
    另證人王陸柒已於93年1 月6 日死亡，亦有戶籍謄本1 紙在
    卷可稽（原審卷）顯見證人丙○○之所在不明，證人王陸柒
    已死亡，且渠等前開警詢陳述，並無證據顯示警方有不當之
    訊問，證人王陸柒部分，並經證人即負責詢問之警員張繼卿
    、負責記錄之警員翟樹文於原審證述無違法取供情事（原審
    卷(七)第27、28、30頁），且經原審勘驗警詢錄音帶結果，筆
    錄記載又與錄音內容相同（原審卷(四)第102 至第118 頁），
    且證人王陸柒除陳述被告申○○犯罪外，另坦承自己共同犯
    罪，而案發之初又較少權衡利害得失，被告辰○○、酉○○
    、申○○亦不在場，而無來自被告方面之人情壓力，復未受
    任何外力不正影響，渠等所為陳述具有較可信之特別情況，
    且為證明犯罪事實存否所必要，依刑事訴訟法第159 條之3
    規定，自有證據能力。
(二)、證人即被害人丙○○92年9 月20日偵查中陳述之證據能力：
    按被告以外之人於偵查中向檢察官所為陳述，除顯有不可信
    之情況者外，得為證據，同法第159 條之1 第2 項定有明文
    。本件證人丙○○92年10月20日於檢察官偵查中所為之陳述
    ，其未曾提及檢察官在偵查時有不法取供，又無人反對該項
    供述得具有證據能力，依上說明，其於92年10月29日偵查中
    之證言，自具有證據能力。
(三)、共同被告申○○92年10月29日在檢察事務官之陳述、同年11
    月3 日在警詢陳述之證據能力：
    按被告以外之人（包括證人、鑑定人、告訴人、被害人及共
    同被告等）於檢察事務官、司法警察官或司法警察調查中所
    為之陳述，與審判中不符時，其先前之陳述具有較可信之特
    別情況，且為證明犯罪事實存否所必要者，得為證據，刑事
    訴訟法第159 條之2 定有明文。本件證人即共同被告申○○
    於92年10月29日在檢察事務官之陳述，及同年11月3 日在警
    詢中陳述被告辰○○參與本件犯行，與其於原審陳述：24日
    在工寮時，沒看到辰○○等語（原審卷(六)第34頁），及於本
    院陳述：23日晚上辰○○僅在子○○住處停留半小時即離開
    ，在漁池也沒有看到辰○○等語（本院95年1 月5 日審判筆
    錄第12、13頁），有前後陳述不符之情形，本院審酌證人申
    ○○於偵查中均未提及遭非法取供情形，且該次陳述不僅供
    出被告辰○○犯行，尚且自承本身參與犯罪，是其於警詢中
    所為之陳述，客觀上應具有較可信之特別情況，且亦為證明
    被告辰○○犯罪事實存否所必要，依上揭規定，其於警詢中
    之證言自有證據能力。
二、實體部分：
(一)、訊據上訴人即被告辰○○、申○○、酉○○均矢口否認強盜
    取財之犯行，被告辰○○辯稱：91年9 月23日晚上，伊由乙○○開車載伊到子○○家中泡茶聊天，僅停留半小時即先行
    離去，並由乙○○駕車搭載伊北上，隔天亦留在台北，未再
    南下，故對23日晚上及24日發生之事情，完全不知情，伊僅
    於23日晚上在子○○家中罵過丙○○。至於扣案之8 紙本票
    ，係子○○出國前寄放在伊那裡，伊根本不知道子○○如何
    取得那8 張本票云云。被告申○○辯稱：伊只是奉子○○之
    命打電話給丙○○，再將電話交給丙○○，伊並未誘騙丙○○至子○○家中；而且伊事先並不知道子○○要向丙○○索
    討美金6 萬元之事；又當天在子○○住處，伊並未毆打丙○○，只因為伊是丙○○在場唯一認識之人，才會被丙○○挾
    怨指訴，嗣後丙○○被帶至里嶺大橋下產業道路，伊亦未前
    往；且丙○○並未提出驗傷單證明其指訴為真。至於隔天是
    子○○要去工寮，伊帶他過去，但伊只在旁邊觀看，並未有
    任何傷害或恐嚇行為云云；被告酉○○辯稱：91年9 月23日
    晚上伊到子○○家中，是要向他拿賽鴿的錢，在子○○家中
    坐了約1 個半小時後，就看見丙○○被2 、3 個人帶進來，
    臉上有傷，後來是丙○○向子○○要求，讓伊帶他去籌錢，
    伊才在隔天開車載丙○○向林祖豐借錢，伊對於丙○○被強
    盜之經過，完全不知情云云。
(二)、經查，上揭犯罪事實，業據證人即被害人丙○○於91年10月
    5 日警詢中指訴：「我是在上（9） 個月的23號，…晚上22
    時30分，由綽號『黑雲』的小弟叫『阿志』打電話給我說先
    前拜託催討我朋友債務之事，已處理好並拿到債款，請我過
    去綽號『黑雲』家拿，…結果一進屋內客廳，…我馬上被『
    阿志』、『切仔』及自稱竹聯幫北堂堂主和其他我不認識的
    男子連續毆打，…『黑雲』以客家話出口罵：『…你不把錢
    拿出來，就去找閻羅王報到』，『黑雲』說完隨即轉頭向自
    稱竹聯幫北堂堂主的男子示意後，我雙手被上手銬押到屋外
    上一輛車號不詳銀色的轎車內，載到里港鄉里嶺大橋下產業
    道路，我被拖下車，就有人拿1 根木棍往我左小腿揮打，有
    的人是出拳打我頭部或是用腳踢我肚子，叫我一定要把錢拿
    出來，否則就死定了，…不久，他們把我載回『黑雲』家，
    『黑雲』叫我寫下本票，我當時稍為考慮，在旁的竹聯幫北
    堂堂主及『切仔』、『阿志』及其他我不認識的人出拳毆打
    我，我擔心再被虐待，只好照『黑雲』的話做，共寫了8 張
    本票，每張本票面額是新台幣1 百萬元，填票日期是書寫91
    年8 月1 日至8 月8 日（每天1 張），…當時是凌晨1 點，
    我又被押上一輛轎車內，從里港經過高樹鄉到六龜一處樓房
    內，當時一起押我到六龜的有『切仔』及竹聯幫北堂堂主的
    小弟（我都不認識），總共有6 人，…我被拘禁到早上6 點
    多，天剛要亮時，才離開六龜被押回里港鄉信國新村一處鐵
    皮工寮內」、「綽號『黑雲』的男子本名是子○○…綽號『
    阿志』的男子本名是申○○，…」、「（現警方當場提示辰
    ○○…的刑事犯罪口卡片，經你指認是否為自稱竹聯幫北堂
    堂主之男子？）經我當場指認就是他沒有錯…」、「我在工
    寮內被看守直到上午11時，竹聯幫北堂堂主辰○○和『阿志
    』、『日進』、『阿龍』趕到工寮內，竹聯幫北堂堂主辰○○向我要脅說『今天拿不到錢，就要給你死』，當時我極害
    怕被殺害，只好向我朋友『阿豐』調錢，…約下午1 點鐘左
    右，我被押上一輛轎車，由『阿龍』駕車，『日進』在旁看
    管我，到佳冬鄉找我朋友『阿豐』拿錢，但『阿豐』手頭不
    方便，沒有借到錢，我又向『日進』說不如到我老家（美濃
    鎮吉和里吉園養老院斜對面）向我弟弟拿土地所有權狀去抵
    押，等他們載我到老家時，我就趁他們不熟悉地形，我從後
    門逃離躲藏到現在」（台灣高等法院高雄分院檢察署91年度
    查字第93號第壹卷『下稱偵卷A 』第7 頁反面至9 頁）；及
    於92年9 月20日偵查中結證：「（你於91年9 月24日下午1
    時，是在何處被強押到佳冬鄉林祖豐住處？為何原因？）我
    已經講過被子○○一夥人關在六龜1 個晚上，第2 天又被強
    押到子○○魚池，9 月23日晚上被強制關起來時，我已被迫
    簽下每張1 百萬元本票8 張，所以隔天他們又從六龜把我強
    押到子○○在里港魚塭工寮，逼著我要去借錢，所以他們才
    又帶我到佳冬鄉找林祖豐借錢。在當天離開子○○魚塭時，
    我手上被戴上手銬，從六龜到里港，又被押到佳冬鄉一直沒
    有被解開，是酉○○、綽號阿龍、及1 名不詳姓名男子將我
    強押上車，上車前還脅迫我說今天若拿不到錢就要將我打死
    。阿龍開車，酉○○跟另一個人把我夾在中間，到了林祖豐
    住處，酉○○才把我手銬打開讓我下車，由酉○○及另一名
    男子在我身後緊跟我進入林祖豐家借錢。林祖豐說手頭不方
    便而未借到錢，所以酉○○等3 人又把我帶上車，在車上我
    又跟酉○○講，回我家跟我弟弟拿農地所有權狀去借錢償還
    ，酉○○等3 人又開車載我回美濃胞弟家準備拿所有權狀，
    我下車進入家中利用後門趁機逃跑」、「（你以前在筆錄中
    提及9 月23日被子○○、酉○○、辰○○等人強行押走，拘
    禁並毆打，以及逼迫簽下8 百萬元本票，有何補充？）原則
    上沒有補充，其中我要補充的是申○○、辰○○2 人可以指
    證，因為日前警方已提示照片，現在檢察官也提出辰○○之
    照片給我看，確定申○○、辰○○有參與。申○○曾經接受
    我委託，去幫我朋友楊旺財催討一筆5 萬元債務，所以9 月
    23日我被子○○等人押走，就是因為申○○騙說要幫我催討
    朋友之5 萬元債款，我才出現去向申○○拿錢，到了子○○
    家，就被子○○押走了」各等語綦詳（台灣高等法院高雄分
    院檢察署91年度查字第93號第貳卷『下稱偵卷B 』第7 頁、
    86頁反面至87頁）。
(三)、證人丙○○上開證述事實，核與共同被告申○○於92年11月
    3 日警詢供述：「（你是否於91年9 月23日晚上23時30分許
    ，打電話給丙○○，約丙○○到何處？）沒有錯，是我打的
    電話，我約丙○○至子○○家中」、「（丙○○經過多久後
    到達子○○住處，在何處？當時現場共有哪些人？）我打電
    話經過半小時丙○○騎機車到達子○○家中，當時子○○家
    中有子○○、辰○○、劉世明、丑○○、王陸柒、陳奉孝、
    黃明財及我共8 人」、「（丙○○遭強盜、恐嚇、妨害自由
    是由誰主導，你們在場人聽何人指示如何分工？）是子○○
    及辰○○主導的，丙○○到達後在場分工是由辰○○主導的
    。丙○○到達後，是由子○○先開口說：再給你一次機會，
    問丙○○是否拿黃上豐6 萬元美金，丙○○說沒有，子○○
    就說那我沒辦法救你了，台北朋友下來要處理，意思指辰○○，這都是子○○在丙○○尚未到達前交代我們如何演戲及
    分工」、「（丙○○遭強盜、恐嚇、妨害自由過程還有哪些
    ？）…，第二天：91年9 月24日（星期二）早上11時許，辰
    ○○開車到我美濃家中找我，叫我和他一同前往子○○所有
    之魚池鐵皮屋（屏東縣里港鄉○○段30號），我遵從上車一
    同前往，車上還有劉世明，到達後，酉○○、鍾得志、廖豐
    德、林國雄及鍾明鴻等5 人已在該處，約12時子○○就來到
    魚池，約13時許丑○○、王陸柒、陳奉孝3 人押丙○○前往
    該處，…，丙○○下車後先向子○○說他已經想好要去佳冬
    鄉一處幼稚園向朋友借錢，…」、「（丙○○至佳冬鄉幼稚
    園是否拿到錢？當時你在何處？）沒有拿到錢，當時剩餘之
    人都在魚池鐵皮屋等消息」等語（高警刑字第09200083629
    號卷『下稱警卷A 』第135 至138 頁）；及於檢察事務官調
    查時供述：「（就你所述91年9 月23日上開過程，子○○是
    否向丙○○揚言，不把錢拿出來，就去找閰羅王報到？）有
    。子○○有說這句話，後來由王陸柒把丙○○戴上手銬，由
    辰○○、王陸柒、劉世明、丑○○、陳奉孝以及我本人，將
    丙○○押至里嶺大橋下產業道路，拖出車外，辰○○告訴丙○○不把錢拿出來，就把你打掉，丙○○才承認，並要求子
    ○○給他一次機會，隔天會貸款2 百萬給子○○，我們就把
    他帶回子○○住處，隔天由酉○○帶他回家拿地契辦貸款」
    各等語（見92年10月29日檢察事務官調查筆錄）。及同案被
    告王陸柒於92年11月21日警詢中供稱：「當天晚上19時30分
    許，申○○開車載我去子○○家中，當時現場有子○○及某
    男子2 人在泡茶，後來看見辰○○一人前來，不久後又看見
    丑○○與另2 名男子共3 人於21時到達子○○家中，當時大
    家在泡茶、喝酒閒聊中，有聽到申○○與子○○談到如何要
    向丙○○討債之事，後來申○○打電話給丙○○，約半小時
    後丙○○到達，申○○就質問丙○○是不是在大陸獨吞人家
    一筆錢，丙○○說沒有這回事，申○○即以徒手毆打丙○○
    頭部、身體，我見狀也出手毆打丙○○」、「當時申○○在
    子○○家中有告訴我今天要對丙○○討債，本案整個過程都
    是申○○叫我做的，所以在毆打丙○○之後，申○○叫我與
    丑○○及另一名我不認識之男子，共同乘坐丑○○之自小客
    車將丙○○載往山上，…，後來我就叫丑○○開往高雄縣六
    龜鄉中庄196 之7 號押藏」（警卷A 第401 至402 頁）各等
    語大致相符。
(四)、被告辰○○雖於本院辯稱伊於23日晚上由乙○○駕車搭載前
    往子○○住處，僅停留約半小時，即搭乘乙○○所駕車輛離
    去，前往台北，翌日亦留在台北，並未南下高雄云云，並據
    證人乙○○於本院證述在卷，惟查被告辰○○如何於23日及
    24日參與本件犯行，業據證人即被害人丙○○、共同被告申
    ○○及王陸柒證述甚詳，所述互核一致，如上所述，參以被
    告辰○○於92年10月29日警詢筆錄自承：申○○是伊從小看
    到大之鄰居，他都叫我叔叔等語（警卷A 第14頁），顯見被
    告申○○與被告辰○○向來熟識，被告申○○自無誤認或誣
    陷之理；而且被告辰○○於本院審理前，從未提及乙○○之
    人，是其嗣於本院審理時始為上開辯解，及證人乙○○於本
    院之證述，顯係臨訟勾串之詞，另證人即共同被告申○○嗣
    於原審及本院審理時，始改證稱被告辰○○於23日晚上僅在
    子○○住處停留半小時，及在漁池及工寮未看到被告辰○○
    云云，亦係迴護被告之詞，均委無足取。被告酉○○雖辯稱
    係丙○○要求子○○由伊駕車搭載丙○○前去籌錢，伊始於
    24日前往工寮云云，惟24日當天，係由子○○在電話中指示
    被告酉○○駕車搭載丙○○外出籌錢一語，業據被告酉○○
    於92年11月21日警詢中供述在卷（警卷A 第95頁），參以被
    告酉○○既於23日晚上在子○○住處已看見被害人丙○○遭
    人強押並受傷，竟於隔天又前往工寮，並依照子○○之指示
    ，駕車搭載雙手銬上手銬之被害人丙○○外出籌錢，且將之
    夾坐在中間，防其逃逸，顯見其對於被害人丙○○遭子○○
    、被告辰○○等人，夥眾施暴要脅交付財物乙節，有所認識
    ，其辯稱完全不知情云云，顯係卸責之詞。又被告酉○○雖
    未參與毆打被害人丙○○及強押其簽發本票行為，惟在子○○與被告辰○○、申○○、王陸柒、丑○○、陳奉孝等人之
    犯罪計劃中，渠等強押被害人丙○○簽發8 紙本票之最終目
    的係取得金錢，故整個強盜取財行為，並非在被害人丙○○
    簽發8 紙本票時即完成，換言之，被害人丙○○被迫簽發8
    紙本票，僅為整個強盜取財行為之前階段行為，須待被害人
    丙○○交付現金時，強盜行為始告完成，是被告酉○○依子
    ○○指示駕車搭載被害人丙○○外出籌錢，仍屬實施強盜行
    為之後階段行為，被告酉○○為強盜罪之共犯，應堪認定。
    另被告申○○上開所辯，非但與其上開警詢及偵查中所述相
    歧，且與證人即被害人丙○○、證人王陸柒證述有間，顯係
    飾卸之詞，難予採信。又被害人丙○○當天確遭毆打成傷，
    及同案被告王陸柒及被告申○○在子○○住處時，曾聯手毆
    打被害人丙○○乙節，分據被害人丙○○及證人即同案被告
    王陸柒證述如上，且證人即共同被告酉○○亦證述23日晚上
    看見丙○○被人帶進子○○住處時，身上有傷等語，亦如上
    所述，而且是否受傷，並非以驗傷單為唯一證據，本件綜觀
    上開證人之證述，既已足證明被害人丙○○受傷之事實，自
    不得僅以被害人丙○○未提出驗傷單，即認其所述非屬事實
    ，不得採信。
(五)、此外，復有扣案由被害人丙○○簽發，票號為086728至0867
    33、086736、086737，面額均為1 百萬元，發票日依序為91
    年8 月1 日至同年月8 日止之本票8 紙（警卷A 第63頁）在
    卷可資參佐。
(六)、綜上所述，被告辰○○、申○○、酉○○否認犯罪，均不足
    採。本案事證明確，被告辰○○、酉○○、申○○共同結夥
    3 人以上強盜犯行，洵堪認定。
貳、被告酉○○恐嚇取財部分：
一、程序部分：
    按被告以外之人於偵查中向檢察官所為陳述，除顯有不可信
    之情況者外，得為證據，同法第159 條之1 第2 項定有明文
    本件證人即被害人戊○○○於92年9 月15日偵查中所為之陳
    述，其未曾提及檢察官在偵查時有不法取供之情形，又無人
    反對該項供述得具有證據能力，依上說明，其於偵查中之證
    言自具有證據能力。
二、實體部分：
(一)、訊據上訴人即被告酉○○固不否認於上開時、地，先後3 次
    向戊○○○收取款項30萬元，每次10萬元之事實，惟矢口否
    認有何恐嚇取財犯行，辯稱：因子○○問伊為何放丙○○走
    ，要求伊交人，伊遂前往丙○○住處查看其是否返家，結果
    戊○○○說丙○○曾拿一筆錢給她，但已經花用，她願意在
    能力所及範圍內，代丙○○償還30萬元，並要求分3 期償還
    ，因為我是替黃上豐收取欠款，故交付收據予戊○○○，伊
    並未恐嚇戊○○○云云。
(二)、經查：上揭犯罪事實，業據證人即被害人戊○○○於92年9
    月15日偵訊時結證：「（你先生於91年被子○○抓走後，子
    ○○有無到你家？）子○○他本人沒來，但有叫酉○○跟阿
    鴻到我家6 、7 次，他每次都有2 、3 人來，日進仔跟阿鴻
    都有說，你先生有欠我們錢，現在還躲起來避債，要我先生
    拿出50萬元，否則若被他們找到，要殺害丙○○，並讓我們
    全家雞犬不寧，如果給錢，保證以後不會來找我們麻煩，我
    說沒那麼多錢，當場協商，願意替我先生付30萬，自91年10
    月起每月付10萬，分3 期付款，雙方達成協議，後來我有遵
    守諾言，分別在91年10、11及12月各給10萬元」、「（你說
    酉○○跟阿鴻去找你6 、7 次，哪一次達成上述協議的？）
    我所說的6 、7 次到我家是包括91年10、11、12月底支付各
    10萬元那3 次，我因為害怕家人有麻煩，所以答應分3 次給
    錢，是91年10月間某天，在我家跟酉○○達成協議的」、「
    （你們付錢給酉○○，有無憑據？）每一次我們付錢，酉○○都要開收據，至少都有酉○○及阿鴻在場」、「（是否此
    人到你家恐嚇你的？（提示酉○○照片））是的」、「（是
    否此人到你家恐嚇你的？（提示鍾明鴻照片））是的」（偵
    卷B 第63頁反面至64頁反面）；於本院審理中證述：酉○○
    以不好之口吻向伊恫稱丙○○欠債50萬元，要由伊代為償還
    ，伊害怕故分期支付30萬元等語綦詳（本院95年2 月23日審
    判筆錄第11至12頁）；參諸被告前往向被害人要求給付款項
    時，並未提出任何債權憑證，衡諸常情，被害人戊○○○如
    非遭受相當之強制力，豈會在未見任何憑據下，即貿然同意
    支付30萬元，此外，復有被告酉○○開立之收據3 紙、記載
    日進及阿鴻之金順利財務公司名片1 紙（警卷A 第538 至54
    1 頁）在卷可資參佐，足認被告酉○○確與同案被告鍾明鴻
    共同向被害人戊○○○恐嚇取財，被告酉○○否認犯罪，委
    無足採。本案事證已明，被告酉○○犯行洵堪認定。
參、被告辰○○、庚○○、未○○、己○○、辛○○恐嚇取財部
    分：
一、程序部分：
(一)、原審法院對於被告辰○○、庚○○、未○○、己○○及辛○○被訴共犯藉端勒索財物罪，有無管轄權：
    按案件由犯罪地或被告之住所、居所或所在地之法院管轄。
    又數同級法院管轄之案件相牽連者，得合併由其中一法院管
    轄。刑事訴訟法第5 條第1 項、第6 條第1 項分別定有明文
    。又一人犯數罪或數人共犯一罪者，為相牽連案件，刑事訴
    訟法第7 條第1 款、第2 款亦有明文規定。本件被告辰○○
    等5 人被訴共犯藉端勒索財物（已變更為恐嚇取財罪，理由
    詳如後述）之犯罪地固然係在台北縣，且被告辰○○、庚○○、未○○、己○○及辛○○等5 人之住所地，又無一係在
    屏東縣，依刑事訴訟法第5 條第1 項規定，原審法院似無管
    轄權，惟本件被告辰○○、庚○○、未○○、己○○及辛○○就被訴共犯藉端勒索財物罪部分，合於刑事訴訟法第7條
    第2 款所定之數人共犯一罪相牽連案件之規定，被告辰○○
    另單獨所犯加重強盜罪，此部分對被告庚○○、未○○、己○○及辛○○而言，固不構成相牽連案件，但就被告辰○○
    而言，則與刑事訴訟法第7 條第1 款規定「一人犯數罪」之
    規定相符，故對於被告辰○○被訴加重強盜罪有管轄權之原
    審法院，仍得依相牽連案件之規定，合併管轄被告辰○○、
    庚○○、未○○、己○○及辛○○被訴藉端勒索財物罪，是
    被告未○○、己○○之辯護人辯稱原審法院對藉端勒索財物
    罪部分，無管轄權等語，顯有誤會。
(二)、證人即被害人巳○○於92年9 月20日偵查中、證人即共同被
    告辛○○於92年10月29日偵查中陳述之證據能力：
    按被告以外之人於偵查中向檢察官所為陳述，除顯有不可信
    之情況者外，得為證據，同法第159 條之1 第2 項定有明文
    。本件證人即被害人巳○○於92年9 月20日偵查中、證人即
    共同被告辛○○於92年10月29日偵查中之陳述，其等未曾提
    及檢察官在偵查時有不法取供之情形，又無人反對該項供述
    得具有證據能力，依上說明，其等於偵查中之證言自均具有
    證據能力。
二、實體部分：
(一)、訊據上訴人即被告辰○○、庚○○、未○○、己○○、被告
    辛○○均矢口否認犯行，(1)被告辰○○辯稱：伊接到辛○○
    來電後趕到新豪唱卡拉ＯＫ店，伊告訴未○○、己○○先找
    對方談，不要報警，伊打電話給庚○○請他過來，范某抵達
    之後僅表示隨便我們是否報警即離開，伊則將巳○○之電話
    交給庚○○，請他隔天打電話給潘某，向其表示本件已準備
    報案，請他出面解決，隔天潘某到店裡時，伊有在場，潘某
    認錯，不該潑汽油，雙方談及賠償金額，伊與未○○商妥以
    1 百萬或120 萬元解決，潘某允諾賠償120 萬元，結果潘某
    只拿1 百萬現金來，另外又簽發2 張面額分別為20萬元及30
    萬元本票，1 百萬元及本票伊均拿給己○○，其中30萬元本
    票係擔保之用，即倘潘某未交出20萬元，潘某須再賠償30萬
    元，之後潘某找伊之朋友打電話予伊請伊幫忙處理，伊就打
    電話予辛○○，叫他聯絡己○○將本票取回，伊再將本票交
    給伊之朋友處理，伊僅自己○○處取得20萬元之紅包。故伊
    僅係基於第三人立場協調未○○及己○○與潘某間之和解事
    宜，並未與他人恐嚇巳○○云云；(2)被告庚○○辯稱：我在
    接到辰○○電話告知新豪唱卡拉ＯＫ店遭人縱火後，曾前往
    現場，發現受損不嚴重，且該店非在我轄區內，伊告訴店家
    伊無法處理，即行離去，當天晚上辰○○打電話給伊，請伊
    打給巳○○，問他是否出面處理，伊在隔天上午即打給巳○○，表示伊是派出所，請問你是否在某處放火等語，巳○○
    聞後即掛電話，當時伊喝很多酒，所以忘記隔天上午辰○○
    是否打電話予伊。伊並未參與賠償金額之協商，潘某交付金
    錢伊亦未在現場，事後更未從中取得半毛錢，本件係辰○○
    片面、單獨之決意，與伊無涉，伊與辰○○並無恐嚇之犯意
    聯絡云云；(3)被告未○○辯稱：伊僅請辛○○幫忙處理巳○○放火事情，後來辛○○找來辰○○與庚○○，但渠2 人當
    時聯絡不到巳○○即離去，並未告訴伊如何處理，隔天巳○○到店裡來，表示欲賠償10萬元，後來由辛○○、辰○○與
    巳○○洽談，結果如何伊不清楚，伊不知巳○○賠償140 萬
    元之事，嗣後巳○○一直打電話至店裡要本票，伊詢問辛○○是否有此事，辛○○才將30萬元本票拿回寄放在店裡櫃台
    ，再由己○○將本票交還巳○○之妻子及女婿，故伊並未對
    巳○○施以恐嚇云云；(4)被告己○○辯稱：巳○○放火當天
    ，伊忙著打電話報警，不希望他人插手處理，第2 天上午在
    店裡看到辛○○、辰○○、巳○○等人，但未聽到他們談話
    內容，將近中午時，巳○○提一只袋子要找辰○○，袋子放
    在桌上，辛○○接起來轉交給辰○○，之後他們即離去，事
    後巳○○之妻子打電話表示無法支付30萬元票款，伊告訴未
    ○○，未○○與辛○○聯絡，2 、3 天後，會計說有人寄一
    封信，伊打開一看是本票，即聯絡巳○○妻子取回，潘妻並
    包6 萬元紅包予伊云云。又與巳○○談和解時，伊只有坐在
    後面，無置喙餘地，協商過程中又僅有辰○○1 人外出打電
    話給庚○○，而巳○○開立之30萬元本票又係辰○○手下小
    弟拿來放在店裡，巳○○之妻子來拿回本票時並未拿錢來，
    伊事後亦未分到任何金錢，伊與辰○○、庚○○並無犯意聯
    絡及行為分擔云云；(5)被告辛○○辯稱：伊係基於幫忙未○○、己○○解決糾紛之好意而詢問辰○○如何處理該糾紛，
    辰○○並未告知或與伊商議如何向巳○○索賠及索賠之金額
    ，更未經手任何款項，伊僅單純在場，並無與辰○○共犯恐
    嚇取財犯行云云。經查：
１、上揭犯罪事實，業據證人即被害人巳○○於92年9 月20日偵
    查中結證：「…當天我到這家卡拉ＯＫ店消費，有一點喝醉
    ，在卡拉ＯＫ店中前後大概半小時，喝得醉醺醺之後就回家
    ，隔天早上7 點左右，我打電話給店老闆己○○，我跟小雨
    （即己○○）說，在你們店裡喝醉很抱歉，看有什麼事可以
    談談。…結果在1 月2 日當天，就接連串發生我付1 百萬被
    勒索款項，還簽了1 張50萬元本票」、「小雨打過電話後，
    當天早上8 點左右，有自稱清水派出所警員來電要我去清水
    派出所，說有人跟警方講你在卡拉ＯＫ放火，我說沒這回事
    後，二邊電話就斷了，隨即我打電話給小雨，雙方約好9 點
    左右在卡拉ＯＫ見面」、「我一進入小雨卡拉ＯＫ店，就發
    現連小雨有6 個人在場，就是一個自稱姓賴的，還有姓翁的
    ，綽號芭樂，其他2 個不知道姓名，還有一個跟我簽協議書
    ，綽號老鷹。其中姓賴的說，老鷹是我們大老闆，這件事你
    要賠多少。我說我沒什麼錢，要的話我給你10萬元，姓賴的
    很大聲說1 百萬元，…辰○○到店外打了一通電話後，進來
    跟我說，必須要1 百萬元，因為這個案子有2 個警察在辦，
    其中一個要幫你講話，說你是要退休之公務員，不要為難你
    ，另一個警察要升官發財，如要擺平這個案子，必須給這2
    個警察1 百萬元。我聽完了之後，心想我有公務員身分，不
    想惹麻煩，所以不得不答應，尤其在我剛於9 點左右進卡拉
    ＯＫ店時，姓賴的也提到從事發後已經找我很久了，我害怕
    人身安危，考慮一下之後，不得不答應他們的要求，就寫下
    1 百萬簡式協議書，結果辰○○看到後說，我要賠的是150
    萬，不是1 百萬，因為1 百萬元要給警察的，所以我又在1
    百萬元部分添加『50』二字，老鷹當時用劉明志名義簽署協
    議書，簽完協議書後，要我當天離店後馬上籌錢交付」、「
    …大約10點左右，我進入該店付了30萬給辰○○，雙方簽下
    150 萬元之協議書，辰○○再叫我出去張羅其他款項，當天
    下午我馬上籌到70萬元現款，我先到該店附近一家律師事務
    所，拿早上所寫的協議書請教律師有何不妥，律師幫我打了
    1 份空白和解書，內容有直接表明給付150 萬元，我就帶著
    這份空白和解書及70萬元進入小雨之店，此時大約下午4 點
    ，進入店後，我直接將錢交給辰○○，辰○○把空白和解書
    交給姓賴的，姓賴的說不能寫付款數目，所以我又照他們意
    思請律師再打1 份沒有提及付款數目之和解書，由我和姓賴
    的寫和解書，辰○○又拿出2 張本票，要我簽下分別面額為
    20萬元及30萬元之本票，當場表明我還欠50萬，我不得不簽
    下本票，日期1 張是1 月4 日，1 張是1 月6 日，簽完後他
    們叮嚀我按時付款，才讓我離開。30萬元本票我現提出給檢
    察官」、「事後他們一直逼我付錢，我在1 月3 日晚上又籌
    了20萬元請朋友到小雨店內付款，取回20萬元本票，我太太
    責怪我，我忿恨不平就把20萬元本票撕掉了，30萬元本票一
    直到1 月6 日我付不出來，他們電話還是不斷催錢，小雨跟
    姓賴的不斷打電話來騷擾說，要拿錄影帶、錄音帶到我辦公
    室去放，找我麻煩，逼得我四處張羅，我太太跟我女婿看我
    這樣著急就出面找小雨談，最後我這邊再付20萬元，雙方在
    92年1 月20日簽下1 份切結書後取回30萬元本票，這張切結
    書是我女婿打稿的，…」（見偵查卷B 第113 頁反面至116
    頁）；於本院審理時證述：「…辰○○恐嚇我簽下1 百萬元
    的協議書，辰○○找辛○○到外面去買紙逼著我寫…」、「
    當初簽完2 張本票，辰○○交給未○○，未○○再交給己○○」、「…我在1 月3 日籌到30萬元，我先給他20萬元託朋
    友拿到他店裡交給己○○，我朋友拿回20萬元的票」（本院
    95年2 月23日審判筆錄第5 、6 、8 頁）各等語在卷。
２、證人即共同被告辛○○92年10月29日偵查中亦結證：「（辰
    ○○）約於92年1 月2 月凌晨3 時左右到卡拉ＯＫ店，當時
    有賴董、小雨、辰○○及我在場，辰○○打電話給庚○○交
    換一下這卡拉ＯＫ店被放火肇事後，隔不久庚○○就到了現
    場卡拉ＯＫ店」、「庚○○來之後，…庚○○與辰○○談論
    『潘先生』放火之事，辰○○當場要庚○○以警員身分通知
    『潘先生』要出面來說明，電話是小雨交給庚○○的…」、
    「（92年1 月2 日）是賴董早上9 點打電話叫我過去，到卡
    拉ＯＫ店裡見到一位不認識之人，經他們說是潘先生，當時
    有瑛哥、瑛哥朋友、小雨、我、潘先生、服務生、賴董共7
    人在場，潘先生開口說只能給10萬元，賴董介紹瑛哥是該卡
    拉ＯＫ店負責人」、「（證人兼被害人指證，當天在卡拉Ｏ
    Ｋ店，你與小雨、賴董、辰○○在場，賴董開始要潘先生賠
    1 百萬，辰○○到外面打了一通電話後又進來，說有2 名警
    察偵辦此案，須1 百萬來擺平，有無此事？）是的，辰○○
    打完電話回來有說需1 百萬來給2 位辦此案之員警，另賠50
    萬元是賠店裡損失，這是我親耳聽到，至於簽立簡式協議（
    書）我並沒有目睹，潘先生就回去籌錢，約於當日11時左右
    ，潘先生拿一包牛皮紙袋，說裡面有30萬元，交給辰○○，
    辰○○收下錢後，要他繼續籌錢，下午4 點至5 點再來交款
    」、「（92年1 月2 日下午被害人潘先生又來店裡，有無再
    付款？有何人在場？）潘先生於下午搭計程車到店裡，我在
    巷口附近看到他，賴董在店內打電話給我，要我打電話給瑛
    哥，轉告瑛哥說潘先生帶20萬元（按應係70萬元）過來，瑛
    哥過來後，收下款項，又命潘先生出外籌錢」、「（被害人
    巳○○於92年1 月2 日下午有無再次進入店裡，你有無在場
    ？）我知道辰○○拿20萬元後走了，我見潘先生到隔壁律師
    事務所拿1 張紙出來，律師事務所有人陪潘先生到卡拉ＯＫ
    店裡，沒多久，那人又走回律師事務所，拿出1 張紙到卡拉
    ＯＫ店裡，當時我沒再進入店裡…」（偵卷B 第200 至201
    頁反面）；於原審證述：「（監聽內容有說，我聽董仔他們
    說放火的人是公務人員，公務人員有跟董仔說錄影帶不要拿
    出來，不要告他，他要退休了，要賠他50萬元，這個內容是
    否你第一次跟辰○○通話？）是的」、「（如何得知這個內
    容？）那是未○○（說的），他是卡拉ＯＫ的老闆」（原審
    卷第156 頁）各等語屬實。
３、又證人即被害人巳○○於原審時證稱伊當天曾經拿出打火機
    點燃店門口之腳墊，但因立即遭撲滅，致未延燒等語（原審
    卷第138 頁），核與證人即當時任職於該店之員工甲○○於
    本院證述：92年1 月2 日卡拉ＯＫ店門口遭人縱火結果，並
    未造成損害，亦未延燒其他物品等語相符（本院95年4 月13
    日審判筆錄第13至15頁）；此外，復有30萬元本票、和解書
    、切結書及字據各1 紙（偵卷B 第108 至112 頁）、及被告
    庚○○於92年1 月2 日任職於台北縣政府警察局土城分局廣
    福派出所警員之台北縣政府警察局土城分局92年11月13日土
    警人字第0920045875號函1 紙（臺灣屏東地方法院檢察署92
    年度偵字第5346號『下稱偵卷C 』第343 頁）在卷足參。綜
    上，足認本件確係被告辰○○、庚○○、未○○、己○○及
    辛○○，明知被害人巳○○當天縱火並未造成店內任何損失
    ，竟利用其不願擴大事端，影響請領退休金之權利，而寧可
    花錢消災之心態，對之恫稱此事已報案，警方正在調查，使
    被害人巳○○心生畏怖，而被迫交付140 萬元。
４、被告辰○○雖辯稱伊僅基於第三人立場，從中協調，幫忙解
    決糾紛云云，惟被告辰○○既明知被害人巳○○縱火行為，
    並未造成店家損失，竟仍向被害人巳○○聲稱警方已進行調
    查，須交付1 百萬元始可擺平此案，另須賠償店家50萬元，
    以要脅被害人巳○○，使其畏懼事端擴大，影響請領退休金
    之權利，而被迫支付140 萬元之巨額款項，顯非以合法方式
    處理糾紛，而係以使被害人心生恐懼之不法手段，達其勒索
    錢財之目的，是其所辯，顯無足取。又被告庚○○既於接獲
    被告辰○○電話後，隨即前往現場瞭解狀況，且明知該縱火
    事件，並非其服務派出所管轄案件，被告未○○、己○○又
    未報案，竟仍依照被告辰○○指示，於隔天撥打電話予被害
    人巳○○，自稱為轄區派出所警員，已接獲巳○○縱火之報
    案，請巳○○前往派出所等語，致巳○○誤信警方已著手偵
    辦，心生恐懼，被告庚○○更於撥打電話之後，立即向被告
    辰○○回報被害人巳○○如何緊張及著急之情形，顯見被告
    庚○○確有與被告辰○○共同利用被害人巳○○不欲擴大事
    端之心理，以達勒索錢財之目的，故被告庚○○雖於被害人
    巳○○交付金錢時，不在現場，且事後亦未取得任何款項，
    然其既與被告辰○○有上開恐嚇取財之犯意聯絡，尚無從因
    此即為被告庚○○有利之認定。又被告未○○、己○○均辯
    稱伊等均不知辰○○、辛○○與巳○○洽談之結果，亦未收
    到任何金錢云云，惟本件縱火事件發生地點係在被告未○○
    與己○○合夥經營之新豪唱卡拉ＯＫ店，並由被告未○○電
    邀被告辛○○找人處理，而案發當天晚上被告辰○○、庚○○抵達卡拉ＯＫ店時，被告2 人又始終在場，隔天被害人巳
    ○○到店內洽談賠償金額，及交付現金、簽發本票時，被告
    2 人亦均在現場，被告未○○並且在被害人巳○○2 次攜帶
    現金至店裡時，委請被告辛○○聯絡被告辰○○至店內拿錢
    ，另被害人巳○○簽發之2 張本票，又係由被告己○○收執
    ，嗣後2 次票款又係交予被告己○○，並自被告己○○處取
    回本票，均如上所述，則被告未○○及己○○豈有不知被告
    辰○○對被害人巳○○恐嚇之情，是其等上開所辯，均屬卸
    責之詞，不足採信。又被告辛○○於92年10月29日警詢自承
    其明知被告辰○○為竹聯幫份子（警卷A 第321 頁），竟於
    被告未○○以電話告知縱火之人為公務員，願意賠償50萬元
    後，尚未自行前往了解，即事先聯絡被告辰○○委其處理，
    且於案發當天晚上被告庚○○抵達現場，及隔天被害人巳○○至店內洽談賠償金額及2 次交付金錢時，均在現場，更且
    依被告辰○○之指示，外出購紙以供被害人巳○○簽立同意
    賠償150 萬元之字據，及於被害人巳○○攜帶現金至店內交
    予被告辰○○時，打電話通知被告辰○○前來收取，其謂僅
    係單純在場，孰能置信，其所辯亦屬虛詞，難予採信。
(二)、綜上所述，被告辰○○、庚○○、未○○、己○○及辛○○
    等人上開所辯各情，均不足採，本件事證明確，被告等人犯
    行洵堪認定。
肆、被告卯○○違背職務收受賄賂罪、被告申○○、壬○○行賄
    罪部分：
一、程序部分：
    按被告以外之人於偵查中向檢察官所為陳述，除顯有不可信
    之情況者外，得為證據，同法第159 條之1 第2 項定有明文
    。本件證人即共同被告申○○、壬○○、同案被告鄭俊仁於
    檢察官偵查中所為之陳述，其等未曾提及檢察官在偵查時有
    不法取供之情形，又無人反對該項供述得具有證據能力，依
    上說明，其等於偵查中之證言，自均具有證據能力。
二、實體部分：
    訊據上訴人即被告卯○○固不否認於上開時、地向鄭俊仁收
    受7 萬元現金，並代壬○○查詢戶籍資料，惟矢口否認有何
    違背職務收受賄賂犯行，辯稱：壬○○委託伊代查戶籍資料
    ，均有檢附利害關係人資料，例如本票、借據等，且未收取
    任何對價。另鄭俊仁交予伊之7 萬元，係申○○委託鄭俊仁
    代轉，以清償申○○對伊之欠款云云；上訴人即被告申○○
    坦承與壬○○合夥經營忠鷹公司一事，惟矢口否認行賄犯行
    ，辯稱：鄭俊仁交予卯○○之7 萬元，係伊欺騙壬○○每月
    須支付查詢費用2 萬元，壬○○信以為真，即委託鄭俊仁轉
    交予卯○○，實際上該款伊係用以償還伊對卯○○之欠款，
    並非賄款云云；訊據上訴人即被告壬○○不否認委託鄭俊仁
    轉交7 萬元予卯○○一事，惟矢口否認行賄犯行，辯稱：伊
    所經營之忠鷹公司甫於92年2 、3 月間成立，故伊不知提出
    債權憑證即可查詢戶籍，且伊從未與卯○○接觸，每月支付
    卯○○2 萬元，係因申○○欺騙伊每月需支付2 萬元代價始
    可查詢，並非行賄之用云云。經查：
１、上揭被告壬○○如何因忠鷹公司業務之需要，經由被告申○○介紹予卯○○認識，再由被告申○○出面與被告卯○○期
    約由其每月代被告壬○○查詢所需戶籍資料，再由被告壬○○每月交付2 萬元賄款予被告卯○○，嗣張信志於上開時間
    ，委託同案被告鄭俊仁將所欲查詢之債務人姓名、身分證字
    號及住址及每月代價2 萬元，交予被告卯○○，被告卯○○
    再將查得之正確資料交予同案被告鄭俊仁帶回交予被告壬○○等情，迭據被告壬○○及申○○於警詢、偵查及原審供承
    不諱，及被告壬○○以證人身分於92年10月30日偵查中證述
    ：「是申○○介紹我與卯○○認識，於認識後委託申○○與
    卯○○商量，申○○再出面找卯○○談妥，代忠鷹公司查詢
    戶籍資料，以每月可獲得2 萬元報酬之事，他2 人達成協議
    ，申○○回來告知後，我自92年7 月起，就請鄭俊仁送件給
    卯○○代查戶政資料」、「我有每月付2 萬元給卯○○，每
    次在月底到隔月10日前，我都拿現款交鄭俊仁轉交卯○○，
    已付過3 次2 萬元，10月份付1 萬，因最近改成半月付1 次
    」（台灣屏東地方法院檢察署92年聲押字第138 號卷『下稱
    偵卷D 』第21頁反面至22頁）；證人鄭俊仁於92年10月29日
    偵查中證述：「我經手交卯○○4 次錢，3 次2 萬元，1 次
    1 萬元，均在卯○○家門外交付給卯○○，錢是公司壬○○
    交給我，我再交給卯○○，查詢資料也是公司交給我，我再
    轉交卯○○查詢」、「我送資料給卯○○時，卯○○就交給
    我（查得資料），我們送去時是藍筆，卯○○寫給我們是紅
    筆」（偵卷D 第28頁正反面）；被告申○○於92年10月29日
    偵查中以證人身分證稱：「因壬○○經營帳務公司，需要戶
    籍資料，卯○○是我同學，於92年3 、4 月間我介紹他們認
    識，在談話中，壬○○有告訴我每月要給卯○○2 萬元…」
    、「第1 次要付錢，我有打電話給壬○○，壬○○說已交鄭
    俊仁轉交給卯○○，且送件資料也是鄭俊仁送件」（偵卷D
    第69頁反面至70頁）等語無訛，所供互核一致，復有扣案載
    有吳偉德等33人之戶籍資料之便條紙共36張在卷可憑，自堪
    信為真實。
２、被告卯○○雖辯稱伊代壬○○查詢資料，並未收取對價，鄭
    俊仁交予伊之7 萬元，係用以償還申○○對伊之欠款云云，
    被告申○○亦辯稱：伊於92年3 、4 月間，曾向卯○○借款
    10萬元，嗣因無力償還，故利用壬○○委託卯○○查詢戶籍
    資料之機會，向壬○○謊稱委託卯○○查資料，需按月支付
    2 萬元代價，實際上伊向卯○○表示該款係欲償還伊之欠款
    ，並非賄款云云，被告壬○○亦辯稱：因伊不知持債權憑證
    ，即可查詢戶籍資料，故申○○向伊表示委託卯○○代查資
    料，需按月支付2 萬元代價一事，伊信以為真，便委託鄭俊
    仁按月交付2 萬元予卯○○云云，惟查被告卯○○與被告申
    ○○之間，並無任何債權債務關係乙節，業據被告卯○○於
    警詢供述在卷（偵卷D 第76頁），核與證人即被告申○○於
    92年10月29日偵查中證述相符（偵卷D 第70頁），是被告卯
    ○○自92年10月29日偵查起，開始辯稱申○○有積欠伊債務
    云云，已難令人置信；證人即被告卯○○之子寅○○雖於本
    院結證：92年冬天某日，申○○至伊住處，與伊父親泡茶時
    向伊父親借10萬元，伊父親當場拿出現金10萬元借予申○○
    等語（本院95年4 月13日審判筆錄第4 、5 頁），惟被告卯
    ○○於原審已供述借錢予申○○，當場並無其他人在場等語
    （原審卷第25頁）；且關於被告卯○○借予被告申○○金錢
    之來源，被告卯○○供稱係來自於伊與傅新偉共同參加傅傳
    學互助會之得標會款，而證人即被告卯○○之岳父傅傳學、
    被告卯○○之妻舅傅新偉於原審亦證述：91年11月19日，卯
    ○○確實標得會款約16萬元等語（原審卷(七)第9 至13頁），
    惟依上開證人所述，僅得證明被告卯○○在91年11月間得標
    之事實，尚難憑此即認被告卯○○確於92年2 、3 月間借款
    予被告申○○之事實，況且被告卯○○於原審羈押訊問時係
    供稱借予申○○之款項，有一半是伊擔任會首之會錢等語（
    原審聲羈卷第145 頁反面），亦與其嗣後所供係以得標會款
    借予被告申○○一語不符；至於證人賴添丁證述伊曾經在1
    年半至2 年左右，聽卯○○提及申○○向其借款未還一語（
    原審卷(七)第15至17頁），僅係間接聞自被告卯○○，而非直
    接親自聽聞，屬傳聞之詞，無證據能力，難予採信，參以證
    人寅○○於本院作證時，距離被告卯○○所述借款予被告申
    ○○之時間，已長達3 年之久，其竟能對於3 年前被告申○○如何向被告卯○○借款之細節，清楚記憶，與常理有違，
    顯係臨訟勾串之詞，難予採信，是被告卯○○辯稱曾經借款
    予被告申○○云云，洵屬子虛，委無足取。至於被告申○○
    、壬○○嗣於本院始辯稱係被告申○○為償還對被告卯○○
    之欠款，始向被告壬○○謊稱委託被告卯○○代查資料，需
    按月支付2 萬元費用云云，因與渠2 人之前所述全然不符，
    顯係附和被告卯○○之詞，亦難予憑信。
３、被告卯○○另辯稱壬○○委託伊代查資料，均有提出債權證
    明文件，依戶籍法第9 條及台灣省戶籍謄本申請須知第3 項
    第2 款規定，只要債權人即利害關係人檢附債權證明文件，
    即可向戶政機關申請閱覽債務人之戶籍資料，故伊代壬○○
    查詢資料，並無違法云云，而證人即共同被告壬○○於本院
    亦證述伊委託鄭俊仁持待查資料予卯○○，均有檢附債權憑
    證等資料云云（本院95年4 月13日審判筆錄第10至12頁）。
    惟按本人或利害關係人得向戶政事務所申請閱覽戶籍登記資
    料或交付謄本；申請人不能親自申請時，得以書面委託他人
    為之，戶籍法第9 條定有明文。又台灣省戶籍謄本申請須知
    第3 項第2 款亦規定：「(二)以利害關係人身分申請者，應繳
    驗左列證明文件：1.與當事人有契約或債務債權之關係者，
    應繳驗足資證明其有契約，或有債務債權關係之文件」。本
    件證人即共同被告壬○○於偵查中已證述以每月2 萬元之代
    價，委託被告卯○○代查資料乙節，衡情倘被告壬○○確持
    有債權憑證，則依上開戶籍法及台灣省戶籍謄本申請須知規
    定，被告壬○○持債權憑證即可直接向戶政機關請領所須戶
    籍資料，豈有再行花費每月支付2 萬元代價之理；而且被告
    壬○○自警詢迄原審審理時，從未提及曾經交付債權憑證予
    同案被告鄭俊仁轉交予被告卯○○一事，證人即同案被告鄭
    俊仁於偵查中亦證述交付待查詢資料予被告卯○○，而未述
    及交付債權憑證一語，佐以被告壬○○經營忠鷹公司，專門
    代人催討債務，對於如何掌握債務人戶籍異動情形，自應知
    之甚稔，其謂不知以債權憑證即可向戶政機關查詢，係因申
    ○○向伊謊稱須按月支付卯○○2 萬元代價，始可查詢云云
    ，顯係迴護被告卯○○之詞，不足採信。是被告卯○○上開
    所辯，及證人即共同被告壬○○上開證述，均非屬實，難予
    採信。被告卯○○受被告壬○○之請託，代為查詢戶籍資料
    時，明知其申請未符合規定，仍代為查詢，且將查詢結果告
    知被告壬○○，被告卯○○洩漏他人戶政資料之行為，自構
    成違背職務。
４、綜上，被告卯○○、申○○、壬○○上開所辯均不足採信，
    本案事證明確，被告等犯行洵堪認定。
伍、核被告辰○○、酉○○、申○○結夥三人以上強盜被害人丙○○財物之行為，係犯刑法第330 條第1 項之加重強盜罪。
    被告酉○○向被害人戊○○○強索30萬元之所為，係犯刑法
    第346 條第1 項恐嚇取財罪。被告辰○○、庚○○、未○○
    、己○○、辛○○向巳○○強索140 萬元之所為，係犯刑法
    第346 條第1 項之恐嚇取財罪。被告卯○○所為收受賄賂、
    洩漏戶政資料之行為，係分別犯貪污治罪條例第4 條第1 項
    第5 款違背職務收受賄賂罪，及刑法第132 條第1 項之洩漏
    國防以外之秘密罪。被告壬○○、申○○向被告卯○○行賄
    ，藉以非法取得戶籍資料之行為，係犯貪污治罪條例第11條
    第3 項、第1 項之非依據法令從事公務之人員，亦非受公務
    機關委託承辦公務之人行賄罪。被告辰○○、酉○○、申○○、子○○、王陸柒、丑○○、陳奉孝等人，就強盜丙○○
    部分，有犯意聯絡及行為分擔，皆為共同正犯。被告酉○○
    與同案被告鍾明鴻2 人就恐嚇取財（戊○○○部分）之行為
    ，有犯意聯絡及行為分擔，皆為共同正犯。被告辰○○、庚○○、未○○、己○○與辛○○就恐嚇取財（巳○○部分）
    之犯行，有犯意聯絡及行為分擔，皆為共同正犯。被告壬○○、申○○、鄭俊仁就共同行賄之犯行，有犯意聯絡及行為
    分擔，皆為共同正犯。被告酉○○於91年10月間前後2 、3
    次，向被害人戊○○○索款之行為，係欲達得財目的之接續
    行為，應論以一次恐嚇取財之接續犯。被告卯○○洩漏戶政
    資料之目的在收受賄賂，所犯上開二罪間有方法目的之牽連
    關係，應從重論以貪污治罪條例第4 條第1 項第5 款之罪。
    又被告卯○○先後4 次收受賄賂之行為，及被告壬○○、申
    ○○先後4 次交付賄賂之行為，均時間緊接，方法相同，觸
    犯構成要件相同之罪名，顯係基於概括犯意反覆為之，應依
    連續犯規定論以一罪。又被告卯○○、壬○○、申○○行為
    後，刑法第56條連續犯及第55條牽連犯之規定，業於94年1
    月7 日修正公布刪除，並於95年7 月1 日施行，則被告3 人
    之犯行，因行為後新法業已刪除連續犯、牽連犯之規定，此
    刪除雖非犯罪構成要件之變更，但顯已影響被告3 人刑罰之
    法律效果，自屬法律有變更，依新法第2 條第1 項規定，比
    較新、舊法結果，仍應適用較有利於被告3 人之行為時法律
    即舊法論以連續犯及論卯○○牽連犯（最高法院95年第8 次
    刑事庭會議決議參照）。被告辰○○、酉○○、申○○剝奪
    被害人丙○○行動自由時，強盜行為已開始實施，強盜行為
    已包含妨害自由之性質，不另論妨害自由罪，公訴人認被告
    3 人此部分行為，另犯刑法第302 條第1 項之罪，亦有未洽
    。被告辰○○、酉○○、申○○共同毆擊被害人丙○○成傷
    ，屬於強盜之部分行為，不另論傷害罪。又公訴人認被告辰
    ○○、庚○○、未○○、己○○、辛○○之所為，均係犯貪
    污治罪條例第4 條第1 項第2 款之藉端勒索財物罪，惟查藉
    端勒索財物罪，須行為人憑藉權勢權力而出諸恫嚇脅迫之手
    段，使人發生畏怖心恐嚇感者，始克相當（最高法院86年台
    上字第5214號判決意旨參照），本件在恐嚇取財之全部過程
    中，除被告庚○○曾撥打電話予被害人巳○○時，表示伊為
    清水派出所警員，因有人報案巳○○縱火，請巳○○前來派
    出所等語外，被告庚○○從未與被害人巳○○謀面，更未向
    被害人巳○○表明身分，及其與被告辰○○或者店家有何特
    別關係，並藉此向被害人巳○○施行恫嚇索取財物，而且觀
    諸被告庚○○撥打之上開電話內容，無非係通知被害人巳○○縱火事件已經報案受理，使其心生恐懼，儘速出面賠償，
    此由證人即被害人巳○○於本院稱述其在協調過程中，均不
    知庚○○參與其事，係在事發之後，始經由友人查出打電話
    予伊之警員為庚○○，始知庚○○涉入其中等語（本院95年
    2 月23日審判筆錄第6 、7 頁）可得而知，換言之，被害人
    巳○○交付140 萬元，係因畏懼警方調查此案，導致事件擴
    大，而非因被告庚○○憑藉其警察權勢權力，對其施行威嚇
    ，是被告辰○○等5 人之所為，與藉端勒索財物罪要件有別
    ，起訴法條尚有未洽，惟起訴之基本事實同一，本院自得變
    更檢察官之起訴法條，予以審理，附此敘明。又起訴書認被
    告壬○○、申○○係犯貪污治罪條例第11條第1 項之罪，亦
    有未洽，惟起訴之基本事實同一，爰應予變更起訴法條為同
    條例第11條第3 項、第1 項。被告辰○○曾於81年間，因傷
    害致死案件，經台灣台北地方法院判處有期徒刑7 年2 月確
    定在案，於88年5 月13日縮刑假釋出監，並於91年10月29日
    假釋期滿，視為執行完畢，其於受有期徒刑執行完畢後5 年
    內，再故意犯本件恐嚇取財犯行，為累犯，應依法加重其刑
    。被告酉○○前因妨害公務罪，經台灣屏東地方法院判處有
    期徒刑5 月，於88年4 月17日執行完畢，有卷附被告全國前
    案紀錄表可按，其受有期徒刑之執行完畢，5 年內再故意犯
    有期徒刑以上刑之罪，為累犯，應加重其刑。又被告辰○○
    、酉○○於5 年以內再故意犯本件有期徒刑以上之罪，不論
    依修正前之刑法第47條，或修正後之刑法第47條第1 項之規
    定，均構成累犯，對被告2 人而言並無有利或不利之情形，
    自不生新舊法比較之問題，應逕依修正前之刑法第47條，論
    以累犯。又被告壬○○、申○○就行賄之犯行，於偵查及原
    審自白，依貪污治罪條例第11 條 第4 項規定，均減輕其刑
    。又被告卯○○服務公職多年，因基於與被告申○○之情誼
    ，意志不堅，收受賄賂，惟金額僅7 萬元，數額甚微，科以
    法定最輕本刑有期徒刑10年，猶嫌過重，自屬情輕而法重，
    情狀尚可憫恕，爰依刑法第59條規定減輕其刑，又其法定刑
    無期徒刑減輕部分，比較修正前後刑法第65條第2 項規定，
    以修正前之舊法有利於被告，應適用行為時刑法第65條第2
    項規定。
陸、原審據以論處被告等人罪刑，固非無見；惟查：(一)被告辰○○、酉○○及申○○強盜被害人丙○○財物，除以言語脅迫
    外，尚施以毆打之強暴方式，原判決對此漏未論述，尚有未
    洽；(二)又被告酉○○先後數次恐嚇被害人戊○○○交付財物
    ，係為達到同一取財之目的之接續行為，原判決論以連續犯
    ，尚有未洽；(三)被告辰○○、庚○○、未○○、己○○及辛○○以恐嚇方式，嚇令被害人巳○○交付財物，係構成恐嚇
    取財罪，原判決認其等所為，係構成藉端勒索財物罪，亦有
    可議；(四)又被告辰○○恐嚇被害人巳○○交付財物之所為，
    係前案執行完畢後5 年內，構成累犯，原判決未論以累犯，
    並加重其刑，亦有未合；(五)被告申○○、壬○○為非依據法
    令從事公務之人員，亦非受公務機關委託承辦公務之人，其
    等對被告卯○○行賄之所為，應構成貪污治罪條例第11條第
    3 項、第1 項之罪，原判決未變更起訴法條，仍依同條例第
    11條第1 項論罪，且就被告卯○○4 次收受賄賂及被告申○○、壬○○4 次交付之行為，未以連續犯論處，亦有未洽；
    (六)被告申○○行賄罪部分，因與被告壬○○有交付賄賂之犯
    意聯絡，應為共同正犯，原判決認構成幫助犯，亦有未合；
    (七)原判決認被告辛○○部分，無證據證明犯罪，而為無罪之
    諭知，亦有可議。被告辰○○、酉○○、庚○○、申○○、
    卯○○、壬○○、未○○、己○○上訴意旨否認犯罪，指摘
    原判決不當，為無理由，惟原判決既有上開可議之處，且檢
    察官上訴認被告辛○○應為有罪之諭知，為有理由，自應由
    本院將原判決關於辰○○、酉○○、庚○○、申○○、卯○○、未○○、己○○、辛○○部分，壬○○行賄部分，均撤
    銷改判。爰審酌被告辰○○、酉○○及申○○正值青壯之年
    ，不知努力工作，竟強取他人財物，嚴重影響社會治安，犯
    後又矢口否認，毫無悔意；被告酉○○恐嚇被害人戊○○○
    交付金錢，被告辰○○、庚○○、未○○、己○○、辛○○
    恐嚇被害人巳○○交付金錢，所為非但危害被害人財產權，
    更造成其等心理上之恐懼，其中被告辰○○主導全局，情節
    較重，被告庚○○身為執法人員，知法犯法，配合被告辰○○實施犯罪，不宜寬貸；被告卯○○藉職務之便，將查得之
    資料洩漏他人以收取代價，致影響個人資料之保密，惟念其
    犯罪所得不多，情節非重，暨被告申○○及壬○○，係因催
    帳所需，始涉本件犯行等一切情狀，分別量處如主文第2 項
    至第7 項所示之刑，並就被告辰○○、酉○○及申○○部分
    ，定應執行刑，被告申○○、卯○○、壬○○分別宣告褫奪
    公權。又被告辰○○、酉○○及申○○行為後，刑法第51條
    業於94年1 月7 日修正公布，並於95年7 月1 日施行，修正
    前刑法第51條規定：「數罪併罰分別宣告其罪之刑，依左列
    各款定其應執行刑者：」，其中第5 款規定：「宣告多數有
    期徒刑者，於各刑中之最長期以上，各刑合併之刑期以下，
    定其刑期，但不得逾20年。」，修正後刑法第51條第5 款規
    定：「宣告多數有期徒刑者，於各刑中之最長期以上，各刑
    合併之刑期以下，定其刑期，但不得逾30年。」，比較結果
    ，修正後刑法並非較有利於被告辰○○、酉○○、申○○，
    依刑法第2 條第1 項前段規定，仍應依修正前刑法，定其應
    執行之刑。被告卯○○宣告所得財物應予追繳沒收，如全部
    或一部無法追繳，以其財產抵償之。
柒、不另為無罪諭知部分：
一、公訴意旨另以：辰○○為列管之犯罪組織「竹聯幫北堂」現
    任堂主，本在臺北縣、市主持堂口，自91年間起，因與同鄉
    而活躍於里港、高樹、旗美一帶之角頭子○○結合，幫眾迅
    速擴大，先後指揮手下申○○、酉○○、壬○○、鍾明鴻等
    人成立「北鳳會」（北堂鳳山會）、「北埔會」（北堂內埔
    會）、上島財務公司、忠鷹企業公司，金順利公司等北堂分
    會及暴力討債公司，並分封申○○、酉○○及綽號「仙仔」
    、「阿貴」等人為會長，各在高雄市、縣及屏東縣境內，專
    門從事非法討債、圍事、妨害自由等暴力活動，從中牟利藉
    以豢養幫眾。因認被告辰○○、申○○、酉○○涉犯組織犯
    罪防制條例第3條第1項前段主持犯罪組織之罪。
二、按犯罪事實應依證據認定之，無證據不得認定犯罪事實。又
    不能證明被告犯罪者，應諭知無罪之判決。刑事訴訟法第15
    4 條第2 項、第301 條第1 項前段分別明文規定。
三、公訴人認被告辰○○涉嫌主持犯罪組織，無非以同案被告酉
    ○○、申○○、王陸柒於警局、偵訊時，指證竹聯幫北堂堂
    主為辰○○，被害人丙○○於警局、偵訊時指證，辰○○強
    盜其財物時自稱為北堂堂主，及卷附監聽譯文等為論據。認
    被告酉○○涉嫌主持犯罪組織，無非以被告承認自己為北埔
    會會長，及同案被告申○○於警局、偵訊亦為相同之指證，
    及卷附監聽譯文等為論據。認被告申○○涉嫌主持犯罪組織
    ，無非以被告自承為竹聯幫北堂幫派份子，受辰○○指揮，
    及卷附監聽譯文等為論據。(1)訊據被告辰○○等人均堅詞否
    認有公訴人指訴之犯行，被告辰○○辯稱：竹聯幫北堂堂主
    是馮在朝，最高法院92年台上字第403 號、90年台上字第28
    27號刑事判決亦認定主持竹聯幫北堂者為馮在朝。另同案被
    告申○○於檢察事務官詢問時，雖陳述，我聽辰○○說，他
    在84、85年間，接任竹聯幫北堂堂主等語，然此與前述最高
    法院之認定，84、85年間北堂堂主為馮在朝不符，不足採信
    。共同被告酉○○於警局雖承認加入竹聯幫北堂，惟於偵訊
    時則陳稱，北埔會只有他一人，北埔會沒有會員盡何義務等
    語，北埔會既沒有成員，亦非以犯罪為目的，如何成為犯罪
    組織。共同被告王陸柒於警局固供稱我為北堂堂主，然於準
    備程序期日，經勘驗王陸柒之警詢錄音帶後，發現王陸柒亦
    向警員表示，沒有人帶他去開香堂，在高雄一家名為SUPER
    之PUB 內開香堂時，是由阿貴主持，但幫主及堂主均未到場
    ，此段供述，雖未記載於警局筆錄，然亦足以證明王陸柒有
    參加丑○○主持之組織，與我無關。另共同被告申○○於警
    局時，亦供稱忠鷹公司與竹聯幫北堂無關。再者，忠鷹、上
    島及金順利3 家公司之債權人及債務人，均與我無涉，上開
    3 家公司所催收之帳款亦未交給我，我完全未分得任何利益
    ，如何能說我主持、指揮這3 家公司。(2)被告酉○○辯稱：
    在鍾明鴻結婚喜宴時，辰○○開玩笑叫我當內埔分會會長，
    後來大家就叫我會長，實際上並沒有當會長，另金順利公司
    是鍾明鴻開設的，不是我主持的，是鍾明鴻叫我去工作的，
    我收回來之款項，都交給鍾明鴻，他再支付我薪水。(3)被告
    申○○辯稱：我於警局雖供稱，我於89年間加入竹聯幫北堂
    等語，但我原意是因我常與辰○○在一起，所以被冠上副堂
    主之封號，但我根本未參加入會儀式，亦未分擔職務，且辰
    ○○於警局亦供述，我是他鄰居，我都叫他叔叔等語，足認
    我並未加入幫派，而92年10月29日之偵訊筆錄雖記載，我曾
    供述，辰○○要我成立分堂，原丑○○是我手下，丑○○就
    自立門戶等語，但此份筆錄並無錄音帶留存，且無其他旁證
    相佐，自不足資為證據。另忠鷹公司並非我開設或主持，該
    公司員工廖泰呈等人亦均陳述不認識我，因此忠鷹公司是否
    為幫派組織，與我自無關係等語。經查：
(一)、按組織犯罪防制條例所稱犯罪組織，係指三人以上，有內部
    管理結構，以犯罪為宗旨或以其成員從事犯罪活動，具有集
    團性、常習性及脅迫性或暴力性之組織。公訴人以監聽譯文
    中被告辰○○自稱為北堂堂主、及被告申○○、酉○○自承
    自己為北堂份子等，而認定被告辰○○為北堂堂主、被告申
    ○○及酉○○為北堂組織成員，固非無據，惟北堂組織究竟
    具如何常習性、脅迫性及暴力性，因公訴人起訴有關以北堂
    名義涉及暴力討債之行為，業據原審以證據不足而判決無罪
    確定在案，而監聽譯文中，公訴人雖臚列35通之通訊譯文用
    資證明被告辰○○主持北堂此一犯罪組織，其中談論到暴力
    行為者計有5 通，依序為第4 通：被告辰○○姪子請其幫忙
    討一筆債務，被告辰○○要其姪子先查明人在何處，表示會
    叫手下去處理，其姪子表示要將債務人手腳打斷；第5 通：
    綽號「阿德」與人結怨，要向被告辰○○借用槍枝，被告辰
    ○○表示槍枝不能外借，但會叫少年拿槍去，看「阿德」要
    開誰，開一開叫少年離開；第21通：被告辰○○叫綽號「龍
    仔」去拿1 支槍，「龍仔」說沒有去試，說明天去看看；第
    22通：丑○○向被告辰○○報告毆打午○○、癸○○之經過
    ；第28通：某人向被告辰○○報告說今天打了一場勝仗，對
    方頭破血流，自己小弟也掛彩。由上開5 通通訊內容，可知
    僅有第5 通及第21通，係由被告辰○○下令所為，其餘傷害
    案件，究竟屬偶發事件，或由被告辰○○背後操控，無從判
    斷，因此公訴人所舉之證據尚不足以證明北堂為一常習性之
    暴力組織。
(二)、公訴人另認被告申○○銜被告辰○○之命成立北堂鳳山會，
    及命壬○○成立忠鷹公司，忠鷹公司再吸收鄭俊仁、林煥銘
    、廖泰呈、蔡欽樺、施昆宏及王則文等成員，惟公訴人所舉
    之證據，係被告申○○自承壬○○、鄭俊仁2 人稱呼其為北
    堂副堂主，並未提及有關北堂鳳山會，因此是否有北堂鳳山
    會存在，已有疑義，且北堂鳳山會包含成員及管理層級為何
    ，從事何種非法暴力行為，及忠鷹公司是否為被告申○○命
    壬○○成立，被告申○○曾下達何命令壬○○，均無證據足
    資證明。又壬○○固為忠鷹公司實際負責人，並有員工鄭俊
    仁、林煥銘、廖泰呈、蔡欽樺等人，惟忠鷹公司實際上究竟
    從事何種暴力行為，因公訴人起訴以忠鷹公司名義進行暴力
    討債之行為，原審已認定證據不足，不構成犯罪確定，且卷
    附之監聽譯文亦僅提及要向何人催討債務，並無論及要使用
    暴力，顯見亦無證據證明忠鷹公司屬犯罪組織。
(三)、公訴人又認被告酉○○經被告辰○○任命為北堂內埔會會長
    後，以金順利公司名義率手下鍾明鴻、鍾得志及林國雄等人
    從事暴力討債行為，惟鍾明鴻3 人均否認為被告酉○○之手
    下，且公訴人起訴以金順利公司進行暴力討債之行為，原審
    已判決無罪確定，而依卷附之監聽譯文又無被告酉○○以金
    順利公司為名，對外下令何人使用暴力，或鍾明鴻、鍾得志
    及林國雄向被告酉○○報告為何種不法暴力行為，因此難認
    北堂內埔會及金順利公司構成犯罪組織。
(四)、依上所述，公訴人所舉之證據尚無法證明被告辰○○等人犯
    組織犯罪防制條例，依法就被告辰○○、申○○、酉○○應
    為無罪之諭知，惟因公訴意旨認被告辰○○等人此部分犯行
    與前揭論罪科刑之強盜罪、行賄罪及恐嚇取財罪間有方法目
    的之牽連關係，爰不另為無罪之諭知。
捌、同案被告鍾明鴻、鄭俊仁、林煥銘、施昆宏、蔡欽樺、廖泰
    呈、王陸柒、鍾得志、林國雄、張貴琦、張謝義妹、何林菊
    蘭，業經原審判決確定，故不予論列。
據上論結，應依刑事訴訟法第369 條第1 項前段、第364 條、第
299 條第1 項前段、第300 條，貪污治罪條例第4 條第1 項第5
款、第10條第1 項、第2 項、第11條第3 項、第1 項、第4 項、
第17條，刑法第2 條第1 項、第11條、第28條、修正前第56條、
第55條、第47條、刑法第132 條第1 項、第330 條第1 項、第34
6 條第1 項、第37條第2 項、修正前第51條第5 款、第59條，罰
金罰鍰提高標準條例第1 條前段，判決如主文。
本案經檢察官王登榮到庭執行職務。
中    華    民    國    95    年    7     月    27    日
                  刑事第六庭  審判長法  官  王光照
                                    法  官  張盛喜
                                    法  官  李璧君
以上正本證明與原本無異。
被告酉○○、辰○○就恐嚇取財部分、被告庚○○、己○○、未
○○、辛○○均不得上訴。
其餘如不服本判決應於收受本判決後10日內向本院提出上訴書狀
，其未敘述上訴理由者，並得於提起上訴後10日內向本院補提理
由書狀（均須按他造當事人之人數附繕本）「切勿逕送上級法院
」。
中    華    民    國    95    年    8     月    2     日
                                    書記官  唐奇燕
附錄本件判決論罪科刑法條：
貪污治罪條例第4條第1項第5款
有下列行為之一者，處無期徒刑或10年以上有期徒刑，得併科新
台幣1 億元以下罰金：
五、對於違背職務之行為，要求、期約或收受賄賂或其他不正利
    益者。
貪污治罪條例第11條第1項、第3項：
對於第二條人員，關於違背職務之行為，行求、期約或交付賄賂
或其他不正利益者，處1年以上7年以下有期徒刑，得併科新臺幣
3百萬元以下罰金。
不具第2條人員之身分而犯前2項之罪者，亦同。
刑法第330條第1項：
犯強盜罪而有第321 條第1 項各款情形之一者，處7 年以上有期
徒刑。
刑法第346條第1項：
意圖為自己或第三人不法之所有，以恐嚇使人將本人或第三人之
物交付者，處6 月以上5 年以下有期徒刑，得併科1 千元以下罰
金。


司法院資訊處製作；財團法人民間司法改革基金會備份。
